臺灣桃園地方法院民事裁定　　　　　110年度消債更字第221號
聲　請　人
即　債務人　吳靜宜　

代　理　人　李律民律師(法扶律師)
上列聲請人因消費者債務清理條例事件，聲請更生，本院裁定如
下：
    主  文
債務人吳靜宜自民國110 年9 月22日下午5 時起開始更生程序。
命司法事務官進行本件更生程序。
    理  由
一、按債務人不能清償債務或有不能清償之虞者，得依本條例所
    定更生或清算程序，清理其債務；債務人無擔保或無優先權
    之本金及利息債務總額未逾新臺幣（下同）1,200 萬元者，
    於法院裁定開始清算程序或宣告破產前，得向法院聲請更生
    ；債務人對於金融機構負債務者，在聲請更生或清算前，應
    向最大債權金融機構請求協商債務清償方案，或向其住、居
    所地之法院或鄉、鎮、市、區調解委員會聲請債務清理之調
    解，消費者債務清理條例（下稱消債條例）第3 條、第42條
    第1 項、第151 條第1 項定有明文。又按法院開始更生程序
    之裁定，應載明其年、月、日、時，並即時發生效力；法院
    裁定開始更生或清算程序後，得命司法事務官進行更生或清
    算程序，消債條例第45條第1 項、第16條第1 項前段亦有明
    文。
二、聲請意旨略以：聲請人現任職於新竹物流股份有限公司，每
    月薪資約2 萬6,615 元，名下無財產，無擔保或無優先權之
    債務總額則未逾1,200 萬元，復未經法院裁定開始清算程序
    或宣告破產，且聲請人於民國110 年2 月9 日向鈞院聲請消
    費者債務清理之調解，但調解不成立，爰聲請更生等語。
三、經查：
    ㈠關於前置協商之要件：聲請人前於110 年2 月9 日向本院
      聲請消費者債務清理之調解，因無力清償債務而與最大債
      權銀行調解不成立等情，有本院調解不成立證明書附卷可
      按（見本院110 年度司消債調字第86號卷第74頁，下稱調
      解卷），堪可採認。
    ㈡關於聲請人之債務總額：聲請人雖陳報其無擔保或無優先
      權債務總額為361 萬6,522 元（見調解卷第8 頁），然依
      債權人之陳報（見調解卷第42至64、72、88至92頁；本院
      卷第45至75頁），實為718 萬7,881 元（計算式：11萬4,
      516 元＋65萬2,034 元＋30萬5,037 元＋19萬5,855 元＋
      134 萬3,858 元＋16萬4,560 元＋73萬0,825 元＋54萬7,
      060 元＋175 萬7,562 元＋93萬3,893 元＋44萬2,681 元
      ＝718 萬7,881 元），本院認應以該金額為其債務總額。
    ㈢關於聲請人之財產及收入：聲請人名下無財產，有聲請人
      提出之全國財產稅總歸戶財產查詢清單及本院110 年4 月
      20日調解程序筆錄在卷可佐（見調解卷第14、70、71頁）
      ；就收入部分，聲請人稱現任職於新竹物流股份有限公司
      ，每月薪資扣除勞健保後約2 萬6,615 元，此與聲請人提
      供之107 及108 年度綜合所得稅各類所得資料清單、勞工
      保險被保險人投保資料表、薪資單大致相符（見調解卷第
      15至20頁），且本院查無聲請人其他收入資料，堪認聲請
      人所陳應屬實在，本院認以2 萬6,615 元列計其每月收入
      為適當。
    ㈣關於聲請人之必要支出：聲請人陳報其每月必要生活費用
      為2 萬6,399 元（包括：房租6,500 元、水電費800 元、
      交通費600 元、電信費1,499 元、膳食費6,000 元、母親
      扶養費3,000 元、未成年子女扶養費8,000 元），業據提
      出房屋租賃契約書、戶籍謄本、聲請人母親及未成年子女
      之全國財產稅總歸戶財產查詢清單、107 及108 綜合所得
      稅各類所得資料清單等件附卷可考（見調解卷第21至23頁
      ；本院卷第27至43頁）。其中聲請人之母親部分，依其10
      7 及108 綜合所得稅各類所得資料清單所載（見本院卷第
      35至37頁），其107 及108 年之年度所得僅有2,980 元及
      8,556 元，並除領有三節禮金每年6,000 元外，無其他收
      入，堪認有受扶養之必要；另聲請人之未成年子女名下無
      財產，且尚在就學中，自應受其父母扶養，又未成年子女
      每月所必需之生活費用，本無一定之標準，審酌未成年子
      女係依附於父母提供之住所共同生活，且其日常生活較為
      單純，基本生活費用當與成年人之基本生活費用不同，其
      支出應較成年人為低，爰以110 年度桃園市每人每月最低
      生活費1 萬5,281 元之7 成為標準計算其子女扶養費，並
      扣除每月育兒津貼2,500 元（見調解卷第70頁背面），與
      其配偶平均分攤後，聲請人所應負擔部分為4,099 元〔計
      算式：（1 萬5,281 元×70% －2,500 元）÷2 人＝4,09
      9 元，元以下四捨五入〕，逾此金額之請求則不足採；本
      院再審酌桃園市110 年度平均每人每月最低生活費、聲請
      人之經濟及上開家庭狀況等情，認聲請人陳報之其餘金額
      尚屬適當，是聲請人每月必要生活費用應以2 萬2,498 元
      （計算式：6,500 元＋800 元＋600 元＋1,499 元＋6,00
      0 元＋3,000 元＋4,099 元＝2 萬2,498 元）列計。
    ㈤聲請人現每月所得收入約為2 萬6,615 元，扣除其必要支
      出2 萬2,498 元後，剩餘4,117 元（計算式：2 萬5,688
      元－2 萬9,775 元＝4,117 元）。而聲請人現年42歲（68
      年次），距勞工強制退休年齡（65歲），尚約23年，是審
      酌聲請人目前之收支狀況，及積欠債務之利息或違約金仍
      在增加中等情況，堪認聲請人之收入及財產狀況，有藉助
      更生制度調整其與債權人間權利義務關係之必要，自應許
      聲請人得藉由更生程序清理債務。
四、綜上所述，聲請人係消費者，已達不能清償債務之程度，經
    消費者債務清理調解不成立，足堪認定無誤。此外，本件復
    查無消債條例第6 條第3 項、第8 條或第46條各款所定應駁
    回更生聲請之事由。從而，本件聲請，於法有據，應予准許
    ，並依同條例第16條第1 項規定，命司法事務官進行更生程
    序。
五、末以本院雖裁定准許開始更生程序，俾使聲請人得以重建經
    濟生活，惟本裁定不生免責效力，須聲請人於更生程序中與
    債權人協定更生方案，並持續履行，始能依消債條例第73條
    免責，附此敘明。
中    華    民    國  110     年    9     月    22    日
                民事第二庭    法    官  張震武
以上正本係照原本作成。
本件裁定不得抗告。
本裁定已業於民國110 年9 月22日下午5 時公告。
中    華    民    國   110    年    9     月    22    日
                              書 記 官  陳𥴡濤